最高法院民事裁定　　　　　　　　　 110年度台上字第3143號
上　訴　人　陳正晨
訴訟代理人　張建鳴律師
被 上訴 人　台灣創意經濟促進會

法定代理人　林智清
訴訟代理人　黃沛聲律師
　　　　　　邱叙綸律師
上列當事人間請求返還借款事件，上訴人對於中華民國110年8月
31日臺灣高等法院第二審判決（110年度上字第526號），提起上
訴，並聲請提案予民事大法庭，本院裁定如下：
    主  文
上訴及聲請均駁回。
第三審及聲請訴訟費用均由上訴人負擔。
    理  由
按上訴第三審法院，非以原判決違背法令為理由，不得為之；又
判決不適用法規或適用不當者，為違背法令；且提起上訴，上訴
狀內應記載上訴理由，表明原判決所違背之法令及其具體內容，
暨依訴訟資料合於該違背法令之具體事實，其依民事訴訟法第46
9條之1規定提起上訴者，並應具體敘述為從事法之續造、確保裁
判之一致性或其他所涉及之法律見解具有原則上重要性之理由。
同法第467條、第468條、第470條第2項定有明文。是當事人提起
上訴，如以原判決有同法第469 條所列各款情形以外其他不適用
法規或適用不當為理由，其上訴狀或理由書應表明該判決所違背
之法令條項，或有關解釋字號，或成文法以外之習慣或法理、法
則等及其具體內容，暨係依何訴訟資料合於該違背法令之具體事
實，並具體敘述為從事法之續造、確保裁判之一致性或其他所涉
及之法律見解具有原則上重要性之理由。上訴狀或理由書如未依
上述方法表明，或其所表明者與上開法條規定不合，即難認為已
合法表明上訴理由，其上訴自非合法。本件上訴人對於原判決提
起上訴，雖以該判決違背法令為由，惟核其上訴理由狀所載內容
，係就原審取捨證據、認定事實之職權行使，所論斷：上訴人為
訴外人晨室空間室內裝修設計有限公司（下稱晨室公司）負責人
，晨室公司前於民國107年6月28日向訴外人台北市電腦商業同業
公會（下稱電腦公會）承攬工程，因108 年春節前急需資金周轉
，但無法及時領取工程款應急，上訴人遂透過訴外人即其配偶廖
怡婷，委請訴外人即電腦公會總監林淑華協助，向被上訴人借款
合計新臺幣250萬元，上訴人並於108年1月31日出具系爭2紙借據
，承諾同年5月30 日前還款，被上訴人乃於同年2月2日委由林淑
華以現金交付借款，兩造就系爭借款之消費借貸契約確已成立生
效。上訴人迄今仍未依約清償，則被上訴人本於消費借貸之法律
關係，訴請上訴人如數給付本息，即屬有據，另說明兩造其餘攻
防方法及所用證據，於判決結果無礙，不逐一論列等情，指摘為
不當，並就原審已論斷者，泛言違背經驗法則或證據法則，而非
表明依訴訟資料合於該違背法令之具體事實，更未具體敘述為從
事法之續造、確保裁判之一致性或其他所涉及之法律見解具有原
則上重要性之理由，難認已合法表明上訴理由。依首揭說明，應
認其上訴為不合法。末查，上訴人於上訴第三審後，辯稱原審所
採錄音檔案為林淑華與廖怡婷對話內容，該2 人既非借貸契約當
事人，且對廖怡婷錄音侵害其個人隱私權，可否作為證據，非無
疑義等詞，核屬新防禦方法，不論所執意見當否，依民事訴訟法
第476條第1項規定，本院不得審酌。又本件上訴既不合法，上訴
人另聲請提案予民事大法庭裁判，自無必要，應併予駁回。
據上論結，本件上訴及聲請均為不合法。依民事訴訟法第481 條
、第444條第1項、第95條、第78條，裁定如主文。
中    華    民    國   110    年    11    月    24    日
                      最高法院民事第三庭
                          審判長法官  沈  方  維  
                                法官  鍾  任  賜  
                                法官  張  競  文  
                                法官  方  彬  彬  
                                法官  陳  麗  芬  
本件正本證明與原本無異
                                      書  記  官 
中    華    民    國   110    年    12    月    6     日